臺灣高等法院民事裁定
109年度抗字第1387號
抗  告  人  洪秋臨  
            洪清松  
            洪川泳  

            洪村鎮  
            洪潘錡  
共同代理人  陳振東律師
上列抗告人因與相對人周南君等間遷讓房屋事件，對於中華民國
109年10月5日臺灣臺北地方法院109年度補字第2273號所為裁定
提起抗告，本院裁定如下：
    主  文
原裁定關於核定訴訟標的價額部分廢棄。
本件訴訟標的價額核定為新臺幣伍佰陸拾玖萬肆仟元。
抗告訴訟費用由相對人負擔。 
    理  由
一、按訴訟標的之價額，由法院核定；核定訴訟標的之價額，以
    起訴時之交易價額為準，無交易價額者，以原告就訴訟標的
    所有之利益為準；以一訴附帶請求其孳息、損害賠償、違約
    金或費用者，不併算其價額，民事訴訟法第77條之1第1項、
    第2項及第77條之2第2項分別定有明文。另房屋及土地為各
    別之不動產，各得單獨為交易之標的，故房屋所有人對無權
    占有人請求遷讓交還房屋之訴，應以房屋起訴時之交易價額
    ，核定其訴訟標的之價額，不得併將房屋坐落土地之價額計
    算在內，而房屋所有人倘附帶請求給付相當於租金之不當得
    利，亦不得併算其價額（最高法院102年度台抗字第429號裁
    定意旨參照）。
二、抗告意旨略以：伊等為門牌號碼臺北市○○區○○○路000號2樓
    房屋（下稱系爭房屋）之所有權人，對相對人甲○○、財團法
    人蒙特梭利啟蒙研究基金會、中國蒙特梭利文教開發股份有
    限公司、鴻福國際開發有限公司、社團法人關心下一代研究
    會（下合稱相對人）提起本件遷讓房屋之訴，訴訟標的價額
    應以系爭房屋交易價額計算，原法院以伊等附帶請求相對人
    給付相當於租金之不當得利每月新臺幣（下同）15萬元為標
    準，核定系爭房屋之訴訟標的價額為1800萬元，尚有違誤，
    為此提起本件抗告，請求廢棄原裁定等語。
三、經查： 
  ㈠抗告人依民法第767條第1項前段、第821條等規定，起訴請求
    相對人遷讓返還系爭房屋，及自起訴狀繕本送達翌日起至返
    還系爭房屋止，按月給付15萬元（見原法院卷第7頁至第11
    頁）。依前開規定，其訴訟標的價額自應以起訴時系爭房屋
    交易價額為準，附帶請求不當得利部分不予併算。
　㈡本院函請台新不動產估價師事務所（下稱台新事務所）就系
    爭房屋價格進行鑑價，依台新事務所民國109年12月9日台字
    第20112001號函檢送之估價報告書（見本院卷第39頁至第16
    3頁）所示，系爭房屋價格為569萬4,000元，而該鑑定結果
    乃台新事務所綜合系爭房屋之不動產市場概況、區域因素、
    個別因素等項目，採用成本法（含土地開發分析）與比較法
    為評估，堪認其估價結果確與系爭房屋之交易價額相當。兩
    造復未對系爭估價報告書表示意見（見本院卷第167頁），
    自得以系爭估價報告書作為本件訴訟標的價額核定之依據。
  ㈢抗告人雖稱本件可參考房屋課稅現值或以訴外人臺北市私立
    國際蒙特梭利幼兒園、李學芳（下稱蒙特梭利幼兒園等2人
    ）與相對人每月原訂租金3萬元以10年計算，核定本件訴訟
    標的價額云云，並提出109年房屋稅繳款書、原法院107年度
    移調字第46號調解筆錄、租賃契約書為佐（見本院卷第17頁
    、原審卷第29頁至第39頁）。惟課稅現值僅為稅捐稽徵參考
    資料，與客觀市場交易價值有相當之差距，又抗告人並非依
    相對人與訴外人蒙特梭利幼兒園等2人間之租賃契約為本件
    請求，且該租約約定之租金金額亦與本件抗告人請求無涉，
    自均不得做為本件訴訟標的價額核定之依據。
四、據上，本件訴訟標的價額應核定為569萬4,000元，原法院核
    定為1,800萬元，尚有未洽。抗告意旨指摘原裁定關於訴訟
    標的價額之核定不當，求予廢棄，為有理由，爰由本院予以
    廢棄，更為裁定如主文第2項所示。又原裁定關於核定訴訟
    標的價額部分既經廢棄，據此命繳納裁判費部分即失所附麗
    ，應俟訴訟標的價額核定確定後，由原法院另為適當之處理
    ，附此敘明。
五、據上論結，本件抗告為有理由，爰裁定如主文。 　　
中　　華　　民　　國　　109 　年　　12　　月　　31　　日
                    民事第三庭    
                        審判長法  官 王怡雯
                              法  官 徐淑芬
                              法  官 朱美璘
正本係照原本作成。
本裁定除以適用法規顯有錯誤為理由外，不得再抗告。如提起再
抗告，應於收受送達後10日內委任律師為代理人向本院提出再抗
告狀。並繳納再抗告費新臺幣１千元。
中　　華　　民　　國　　110 　年　　1 　　月　　4 　　日
    　　　　　　　　　　　　　書記官 蔡宜蓁